臺灣高等法院臺中分院刑事判決　　　　94年度上訴字第1066號
上訴人 即
被　 　告　戊○○
上列上訴人因偽造文書等案件，不服臺灣臺中地方法院94年度訴
字第234號中華民國第一審判決（起訴案號：臺灣臺中地方法院
檢察署93年度偵字第7662號），提起上訴，本院判決如下：
      主  文
原判決撤銷。
戊○○連續行使偽造私文書，足以生損害於他人，處有期徒刑捌
月。日盛國際商業銀行信用卡申請書上偽造之「丙○○」、「丁○○」簽名各壹枚、金品大廈郵件簽收簿上偽造之「丙○○」署
押柒枚（含簽名貳枚、印文壹枚、指印肆枚）、「賴金龍」署押
貳枚（含簽名壹枚、指印壹枚）、附表一編號二、五及附表二編
號一、二之特約商店信用卡簽帳單商店存根聯上偽造之「丙○○
」簽名各壹枚均沒收。
      事  實
一、戊○○前於民國 (下同 )九十一年間因偽造文書案件，經臺
    灣南投地方法院以簡易判決處刑判處有期徒刑五月，經駁回
    上訴，並諭知緩刑三年確定。另於九十二年間因違反動產擔
    保交易法案件，經台灣台中地方法院判處有期徒刑六月，於
    九十三年四月十四日經本院駁回上訴確定。嗣經撤銷上開緩
    刑，並定其應執行之刑為有期徒刑十月，送監執行，於九十
    四年五月一日縮短刑期執畢出監 (本件不構成累犯 )。緣戊○○以駕駛計程車為業，於九十二年八月三十一日下午五時
    三十分許，駕駛計程車搭載客人丙○○至臺中市○○路龍井
    交流道附近，俟丙○○下車後，戊○○於同日下午六時三十
    分許發現車上有丙○○不慎遺失在車上之皮包一個，竟意圖
    為自己不法之所有，將該皮包內之丙○○所有之國民身分證
    一枚據為己有，而侵占丙○○遺失之物。
二、戊○○取得上開丙○○之國民身分證後，又基於偽造及行使
    偽造私文書、意圖為自己不法所有之概括犯意，而有下列犯
    行：
  (一)戊○○於九十二年十月間某日，在臺中市○○○路全國加油
    站，於日盛國際商業銀行（下稱日盛銀行）信用卡申請書上
    ，填載丙○○之年籍資料，及虛偽填載居住地址為「臺中市
    ○○路○段三九號三樓」（該處為金品大廈），並在正卡申
    請人親筆中文正楷簽名欄內偽造「丙○○」之簽名一枚，又
    與搭乘其計程車之不詳成年乘客基於偽造私文書之犯意聯絡
    ，由該乘客在申請書上之法定代理人同意申請事項並擔任連
    帶保證人欄偽造丙○○之父「丁○○」之簽名一枚，再由戊○○郵寄至日盛銀行申請核發信用卡而行使該偽造之申請書
    ，致使日盛商銀之職員陷於錯誤，而核發信用卡一張（卡號
    ：0000000000000000號），掛號郵寄至前
    述金品大樓地址予戊○○收受（此部分詳後述），足以生損
    害於丙○○、丁○○及日盛銀行對於發卡管理之正確性。
  (二)日盛銀行將核發之信用卡掛號郵寄至金品大廈，由管理員乙○○於九十二年十月二十一日上午十時許代為收取，戊○○
    於同日上午十時三十分許，至該大廈管理室，向管理員乙○○詢問是否有丙○○之郵件，並佯稱其係丙○○之員工，要
    代為領取郵件，乙○○乃將內附信用卡之郵件交予戊○○。
    戊○○於翌日即十月二十二日上午十時許，再度前往該大廈
    欲訪友，乙○○見戊○○到來，即要求戊○○在郵件簽收簿
    上補簽收，戊○○為免犯行暴露，乃在乙○○遞交之簽收簿
    上，偽造「丙○○」之簽名一枚、指印四枚，以示丙○○簽
    收之意，乙○○因戊○○非丙○○本人，認為不妥，要求戊○○重行簽收，戊○○遂在簽收簿上，再偽造丙○○之簽名
    一枚，並持其在臺中縣大里市委請不知情之刻印店人員偽刻
    之丙○○印章一枚蓋於其上 (印文一枚 )，及偽造代理人賴
    金龍之簽名、指印各一枚，以示其係賴金龍代丙○○簽收之
    意，並將簽收簿交還乙○○而行使該偽造之私文書，足以生
    損害於丙○○、賴金龍。
  (三)戊○○取得前開信用卡後，即在信用卡背面偽造「丙○○」
    之簽名一枚，足以生損害於丙○○。其再連續於附表一所示
    之時間、地點，持該信用卡刷卡購物消費，致使各該商店之
    店員不疑有他，陷於錯誤，而同意戊○○以該信用卡支付消
    費款，戊○○則於消費後之簽帳單上偽造「丙○○」之簽名
    各一枚，以示丙○○確認各該筆交易係其本人所為之意，戊○○並將偽造簽名後之簽帳單遞還店員而行使該偽造之私文
    書簽帳單，使商店人員連續交付戊○○所詐購之物，足以生
    損害於日盛銀行及丙○○暨各該商店等。戊○○復連續於附
    表二所示之時間、地點，持前開信用卡，以「假消費，真刷
    卡」之方式，刷卡取得如附表二所示之各該次金額，戊○○
    並每次在簽帳單上偽造「丙○○」之簽名一枚，以示丙○○
    確認各該筆交易係其本人所為之意，戊○○再將偽造簽名後
    之簽帳單遞還各該商店人員而行使偽造之私文書簽帳單，足
    以生損害於日盛商銀、丙○○等。戊○○另連續於附表三所
    示之時間、地點，以該信用卡在自動櫃員機操作預借現金作
    業，使自動櫃員機之辨識系統對持卡人之識別陷於錯誤而依
    戊○○之按鍵指示，分別交付附表三所示之現金，戊○○以
    此不正方法由自動付款設備取得八萬三千元之現金。
三、案經臺中市警察局第二分局報告臺灣臺中地方法院檢察署檢
    察官偵查起訴。
      理  由
一、右揭事實業據被告戊○○於原審及本院審理時坦承不諱，核
    與被害人丙○○於警詢時之陳述及證人乙○○於偵查中之證
    述相符，並有被告持前開日盛銀行信用卡至提款機預借現金
    時所攝錄之翻拍照片四幀、郵件簽收簿內頁影本二張、信用
    卡申請書影本一張、被害人丙○○之身分證正反面影本一份
    、日盛銀行信用卡卡號0000000000000000
    號之消費明細影本二張、日盛銀行信用卡部九十三年八月四
    日日盛銀行信卡字第九三三二七號函及函附簽帳單影本四張
    及無簽單之回單影本三張、台灣銀行霧峰分行九十四年七月
    四日霧峰營字第○九四○○○三四三六一號函、中國信託商
    業銀行陳報狀在卷可稽，足認被告自白與事實相符，應堪採
    信。本案事證已臻明確，被告犯行應堪認定。
二、按信用卡背面之署押，與信用卡本身構成不可分之整體，具
    有證明、表彰持卡人身分之作用，為私文書。核被告就事實
    一所為，係犯刑法第三百三十七條之侵占遺失物罪；就事實
    二(一)所為係犯刑法第二百十六條、第二百十條之行使偽造私
    文書罪及刑法第三百三十九條第一項之詐欺取財罪；就事實
    二(二)所為係犯刑法第二百十六條、第二百十條之行使偽造私
    文書罪；就事實二(三)所為係犯刑法第二百十六條、第二百十
    條行使偽造私文書罪、刑法第三百三十九條第一項詐欺取財
    罪、刑法第三百三十九條之二第一項以不正方法利用自動付
    款設備詐欺取財罪。被告與不詳姓名年籍成年乘客就事實一
    偽造「丁○○」署名部分之偽造私文書犯行間，有犯意聯絡
    及行為分擔，為共同正犯。被告戊○○利用不知情之不詳姓
    名成年人偽造丙○○之印章，係間接正犯。又被告偽造丙○○之印章及於信用卡申請書、郵件簽收簿、信用卡背面及如
    附表一、二所示之信用卡簽帳單上分別偽造「丙○○」、「
    賴金龍」之簽名及指印暨蓋用偽造之丙○○印章，均為偽造
    私文書之部分行為，另偽造私文書之低度行為，為行使偽造
    私文書之高度行為所吸收，均不另論科。被告先後多次行使
    偽造私文書、詐欺取財、以不正方法利用自動付款設備詐欺
    取財犯行，均所為時間緊接，觸犯構成要件相同之罪，顯均
    係基於概括犯意反覆為之，咸為連續犯，應依刑法第五十六
    條之規定，各論以一行使偽造私文書、詐欺取財、以不正方
    法利用自動付款設備詐欺取財罪，並均加重其刑。再被告所
    犯上述侵占遺失物、行使偽造私文書與詐欺取財罪及以不正
    方法利用自動利用自動付款設備詐欺取財罪間，有方法結果
    之牽連關係，為牽連犯，依刑法第五十五條之規定，從情節
    較重之行使偽造私文書罪處斷。原審予以論罪科刑，固非無
    見，惟查原審認被告就事實二 (一)所為僅犯刑法第二百十
    六條、第二百十條之行使偽造私文書罪，另認詐欺取財與以
    不正方法利用自動付款設備詐欺取財罪間係連續犯，均有未
    洽，被告以原審量刑過重為由上訴雖無理由，然原審判決既
    有如上未當之處，應由本院將其撤銷改判，爰審酌被告侵占
    遺失物後冒名申辦信用卡連續持之消費詐欺及利用自動付款
    設備詐財，對被害人之損害非輕，犯後坦承犯行，態度良好
    等一切情狀，量處如主文第二項所示之刑 (被告辯稱詐欺款
    有還給銀行，然迄本院宣判時始終未能檢送和解文件供參酌
    ，本院自無從就此審酌，併予敘明 )。至被告偽造之日盛商
    銀信用卡申請書、偽造之特約商店二聯式消費簽帳單，均係
    偽造之私文書，其中上開信用卡申請書、消費簽帳單第二聯
    商店收執聯，已提出行使，係屬日盛商銀行及如附表一、二
    所示特約商店所有之物，非被告所有，自無從為沒收之宣告
    ，然被告於信用卡申請書簽名欄內偽造之「丙○○」、「丁○○」簽名各一枚、郵件簽收簿上偽造之「丙○○」署押七
    枚（含簽名二枚、印文一枚、指印四枚）、「賴金龍」署押
    二枚（含簽名一枚、指印一枚）、如附表一編號二、五及附
    表二編號一、二所示特約商店信用卡簽帳單商店存根聯上偽
    造之「丙○○」簽名各一枚，均應依刑法第二百十九條規定
    宣告沒收。另附表一編號一、三、四所示之簽帳單，已逾調
    閱時限，無從提供，顯已滅失，有日盛銀行信用部九十三年
    八月四日日盛銀信卡字第九三三二七號函一份在卷可參，另
    簽帳單持卡人存根聯並未扣案，亦已滅失，被告冒名申請取
    得之上開信用卡一枚及偽刻之丙○○名義之印章一枚均已丟
    棄，業據被告於警訊、偵查中供明，顯見均已滅失，自無庸
    再為沒收之宣告 (此部分簽帳單及信用卡上偽造之丙○○簽
    名暨印章)。
三、據上論斷，應依刑事訴訟法第三百六十九條第一項前段、第
    三百六十四條、第二百九十九條第一項前段、刑法第五十六
    條、第二百十六條、第二百十條、第三百三十九條第一項、
    第三百三十九條之二第一項、第三百三十七條、第五十五條
    、第二百十九條、罰金罰鍰提高標準條例第一條前段，判決
    如主文。
    本案經檢察官甲○○到庭執行職務。
中　　華　　民　　國　　94　　年　　11　　月　　3 　　日
                刑事第九庭  審判長法　官　康　應　龍
                                  法　官　趙　春　碧
                                  法　官　張　國　忠
上列正本證明與原本無異。
如不服本判決應於收受送達後十日內向本院提出上訴書狀，其未
敘述上訴之理由者並得於提起上訴後十日內向本院補提理由書（
均須按他造當事人之人數附繕本）。
                                  書記官　姚　錫　鈞
中　　華　　民　　國　　94　　年　　11　　月　　4 　　日
附表一
┌──┬──────────┬─────────┬────────┬───┐
│編號│        時間        │  商店名稱、地址  │  刷卡消費金額  │ 備註 │
├──┼──────────┼─────────┼────────┼───┤
│ 一 │九十二年十月二十一日│水仙百合美容精品店│三千零八十元    │丙○○│
│    │下午四時十二分許    │                  │                │      │
├──┼──────────┼─────────┼────────┼───┤
│ 二 │九十二年十月二十一日│水世界ＫＴＶ      │一萬七千二百二十│丙○○│
│    │下午六時五十九分許  │臺中縣烏日鄉○○街│元              │      │
│    │                    │一六四巷十二、十四│                │      │
│    │                    │號                │                │      │
├──┼──────────┼─────────┼────────┼───┤
│ 三 │九十二年十月二十三日│家樂福崇德店      │三千七百一十三元│丙○○│
│    │下午六時二十六分許  │臺中市○○路○段六│                │      │
│    │                    │二五號            │                │      │
├──┼──────────┼─────────┼────────┼───┤
│ 四 │九十二年十一月十日  │興農股份有限公司  │二百九十八元    │丙○○│
│    │晚間十時五十六分許  │臺中市○○○路○段│                │      │
│    │                    │工業區附近        │                │      │
├──┼──────────┼─────────┼────────┼───┤
│ 五 │九十二年十一月十三日│德芳加油站股份有限│三百元          │丙○○│
│    │上午十一時五十九分許│公司              │                │      │
│    │                    │臺中縣大里市○○路│                │      │
│    │                    │二段附近          │                │      │
└──┴──────────┴─────────┴────────┴───┘
附表二
┌──┬──────┬──────────┬────┬──────┬───┐
│編號│    時間    │   商店名稱、地址   │刷卡金額│  實際取得  │ 署名 │
│    │            │                    │        │            │      │
├──┼──────┼──────────┼────┼──────┼───┤
│ 一 │九十二年十月│中興倉儲股份有限公司│三萬九千│三萬五千五百│丙○○│
│    │二十六日晚間│臺中分公司          │五百二十│六十八元    │      │
│    │九時二十二分│臺中縣潭子鄉○○路二│元      │            │      │
│    │許          │段七五之一號        │        │            │      │
├──┼──────┼──────────┼────┼──────┼───┤
│ 二 │九十二年十月│中興倉儲股份有限公司│三萬九千│三萬五千九百│丙○○│
│    │二十九日晚間│臺中分公司          │九百九十│九十六元    │      │
│    │六時十一分許│臺中縣潭子鄉○○路二│六元    │            │      │
│    │            │段七五之一號        │        │            │      │
└──┴──────┴──────────┴────┴──────┴───┘
附表三
┌──┬───────┬─────────────┬──────┬────┐
│編號│     時間     │ 銀行及自動櫃員機裝設地址 │預借現金金額│備    註│
├──┼───────┼─────────────┼──────┼────┤
│ 一 │九十二年十一月│臺灣銀行                  │共二萬三千元│接續二次│
│    │三日上午七時四│臺中縣霧峰鄉○○路八三八號│            │        │
│    │十分許        │                          │            │        │
├──┼───────┼─────────────┼──────┼────┤
│ 二 │九十二年十一月│中國信託商業銀行          │二萬元      │        │
│    │五日晚間八時二│臺中縣大里市○○路○段六二│            │        │
│    │十四分許      │一號（菩提醫院）          │            │        │
├──┼───────┼─────────────┼──────┼────┤
│ 三 │九十二年十一月│台新商業銀行              │二萬元      │        │
│    │九日晚間六時四│臺中縣大里市○○路○段一二│            │        │
│    │十五分        │七號                      │            │        │
├──┼───────┼─────────────┼──────┼────┤
│ 四 │九十二年十一月│上海商業儲蓄銀行大里分行  │二萬元      │        │
│    │十三日晚間七時│臺中縣大里市○○路○段一二│            │        │
│    │十七分許      │七號                      │            │        │
└──┴───────┴─────────────┴──────┴────┘
　　　　　　　　　　　　　　　　　　　　　　　　　　　Ｆ
